【裁判字號】    99,訴,1934
【裁判日期】    991231
【裁判案由】    毒品危害防制條例
【裁判全文】
臺灣臺北地方法院刑事判決              99年度訴字第1934號
公  訴  人  臺灣臺北地方法院檢察署檢察官
被      告  王仁傑
上列被告因違反毒品危害防制條例案件，經檢察官提起公訴（99
年度毒偵字第3679號），嗣被告於準備程序進行中就被訴事實為
有罪之陳述，經本院裁定以簡式審判程序審理，判決如下：
    主  文
王仁傑施用第一級毒品，處有期徒刑陸月，如易科罰金，以新臺
幣壹仟元折算壹日，扣案之第一級毒品海洛因壹袋（不含空包裝
袋，驗餘淨重零點壹玖捌零公克）沒收銷燬，包裝上開海洛因之
空包裝袋壹只沒收。
    事  實
一、王仁傑曾因違反肅清煙毒條例案件，經本院以82年度訴字第
    3329號判決判處有期徒刑3年2月，嗣經提起上訴後，撤回上
    訴而確定（下稱案）；又因違反肅清煙毒條例案件，經本
    院以83年度訴字第2689號判決判處有期徒刑3年6月確定（下
    稱案），上開2案接續執行，於民國86年2月25日因縮短刑
    期假釋出監，假釋期間並付保護管束；嗣因其於假釋期間另
    違反毒品危害防制條例案件，經本院以87年度訴字第1597號
    判決判處有期徒刑1年2月，上訴後，經臺灣高等法院以87年
    度上訴字第5180號判決駁回上訴確定（下稱案）；另因施
    用毒品案件，經本院以87年度毒聲字第881 號裁定送觀察、
    勒戒後，認無繼續施用毒品之傾向，於87年9 月24日執行完
    畢釋放出所，並經臺灣臺北地方法院檢察署檢察官以87年度
    偵字第18561 號為不起訴處分確定；再因施用毒品案件，經
    本院以88年度毒聲字第1624號裁定送觀察、勒戒後，因有繼
    續施用毒品之傾向，經本院以88年度毒聲字第2404號裁定令
    入戒治處所施以強制戒治，嗣經本院以89年度毒聲字第756
    號裁定停止戒治並交付保護管束，於89年4 月12日停止戒治
    出所（轉執行有期徒刑），同案亦經臺灣臺北地方法院檢察
    署檢察官提起公訴，經本院以88年度訴字第1440號判決判處
    有期徒刑7 月確定（下稱案）。上開案、經撤銷假釋
    後嗣自88年5月7日起入監執行上開假釋經撤銷後所應執行之
    殘刑有期徒刑4年2 月11日，並接續執行案、，於94年5
    月16日因縮短刑期假釋出監，假釋期間並付保護管束，於94
    年7 月28日保護管束期間屆滿，假釋未經撤銷，以已執行完
    畢論（以上均不構成累犯）。
二、詎其仍不知悔改，又另基於施用第一級毒品海洛因之犯意，
    於99月10月10日晚間7時至8時間某時，在其位於臺北縣新店
    市○○街25號2 樓住處內，以將海洛因加入香菸後，點燃以
    吸食煙霧之方式，施用第一級毒品海洛因1 次。嗣於同年月
    11日中午12時20分許，在臺北市○○區○○街、三水街口，
    為警盤查時查獲，並扣得其所有、供上開施用毒品犯行所用
    之第一級毒品海洛因1袋（原淨重0.2000公克，取0.0020 公
    克鑑定用罄，驗餘淨重0.1980公克），並經採集其尿液送驗
    後，呈鴉片類陽性反應，而查獲上情。
三、案經臺北市政府警察局萬華分局報請臺灣臺北地方法院檢察
    署檢察官偵查起訴。
    理  由
一、本案被告王仁傑所犯係死刑、無期徒刑、最輕本刑為3 年以
    上有期徒刑以外之罪，被告於準備程序中就被訴事實為有罪
    之陳述，經法官告知簡式審判程序之旨，並聽取公訴人、被
    告之意見後，本院認為適宜進行簡式審判程序，而依刑事訴
    訟法第273條之1第1項規定，裁定改用簡式審判程序。
二、前揭事實，業據被告於偵查及本院準備程序、審理時坦承不
    諱（見偵卷第31頁、本院卷第24頁反面、第26頁反面）；且
    被告為警查獲後所採集之尿液經送鑑定結果，呈鴉片類陽性
    反應，此有臺灣尖端先進生技醫藥股份有限公司99年10月20
    日出具之濫用藥物檢驗報告及臺北市政府警察局偵辦毒品案
    件尿液檢體委驗單各1 紙附卷可稽（見偵卷第41至42頁）。
    又扣案之米白色粉末1 袋（原淨重0.2000克，取0.0020公克
    鑑定用罄，驗餘淨重0.1980公克），經送交通部民用航空局
    航空醫務中心鑑定結果，檢出第一級毒品海洛因成分，此有
    該局99年10月22日航藥鑑字第0996579號毒品鑑定書1紙附卷
    足憑（見偵卷第49頁）。綜此，由前述相關書證及證物等補
    強證據，足證被告上開任意性自白核與事實相符。本案事證
    明確，被告犯行堪以認定，應予依法論科。
三、查被告有事實一、所載施用毒品行為經觀察、勒戒執行完畢
    ，又於該觀察、勒戒執行完畢後之5 年內，因再犯施用毒品
    行為經追訴處罰等情，有臺灣高等法院被告前案紀錄表可按
    ，本件被告施用行為固然在前揭觀察、勒戒執行完畢5 年後
    再犯。惟按施用第一、二級毒品為犯罪行為，毒品危害防制
    條例第10條定有處罰明文。故施用第一、二級毒品者，依前
    揭規定本應科以刑罰。惟基於刑事政策，對合於一定條件之
    施用者，則依同條例第20條、第23條之規定，施以觀察、勒
    戒及強制戒治之保安處分。又毒品危害防制條例於92年7月9
    日修正公布，自93年1月9日施行，其中第20條、第23條將施
    用毒品之刑事處遇程序，區分為「初犯」及「5 年內再犯」
    、「5 年後再犯」。依其立法理由之說明：「初犯」，經觀
    察、勒戒或強制戒治後，應為不起訴處分或不付審理之裁定
    ；經觀察、勒戒或強制戒治執行完畢釋放後，「5 年內再犯
    」者，因其再犯率甚高，原實施之觀察、勒戒及強制戒治既
    已無法收其實效，爰依法追訴或裁定交付審理。至於經觀察
    、勒戒或強制戒治執行完畢釋放後，「5 年後再犯」者，前
    所實施之觀察、勒戒或強制戒治已足以遮斷其施用毒品之毒
    癮，為期自新及協助其斷除毒癮，仍適用「初犯」規定，先
    經觀察、勒戒或強制戒治之程序。從而依修正後之規定，僅
    限於「初犯」及「5 年後再犯」二種情形，始應先經觀察、
    勒戒或強制戒治程序。倘被告於5 年內已再犯，經依法追訴
    處罰，縱其第3次（或第3次以上）再度施用毒品之時間，在
    初犯經觀察、勒戒或強制戒治執行完畢釋放5 年以後，已不
    合於「5年後再犯」之規定，且因已於「5年內再犯」，顯見
    其再犯率甚高，原實施觀察、勒戒或強制戒治，已無法收其
    實效，即應依該條例第10條處罰（最高法院95年度第7次刑
    事庭會議決議參照）。是本案被告既於前揭觀察、勒戒執行
    完畢釋放後，5 年內又再犯施用毒品案件，且經法院判處罪
    刑確定，已如前述，故縱令本件施用行為在觀察、勒戒執行
    完畢5 年後，揆諸前開說明，仍應逕行追訴處罰。從而，本
    案事證已臻明確，應依法論科。
四、按海洛因係毒品危害防制條例第2條第2項第1 款所規定之第
    一級毒品，不得非法持有、施用。被告非法持有海洛因進而
    施用，核其所為，係犯毒品危害防制條例第10條第1 項之施
    用第一級毒品罪。被告持有第一級毒品之低度行為，為施用
    之高度行為所吸收，不另論罪。爰審酌被告曾有施用毒品之
    犯行，雖經觀察、勒戒及強制戒治後，仍未能斷戒施用毒品
    惡習，顯見其戒治意志不堅，缺乏勒戒動機，本應從重量刑
    ，惟念其施用毒品係對己身殘害，未造成他人具體危害，且
    能坦承犯行，復衡其犯罪之動機、目的、手段及其品性、生
    活狀況、智識程度等一切情狀，量處如主文之刑，並諭知易
    科罰金之折算標準，以資儆懲。又扣案之海洛因1 袋（驗餘
    淨重0.1980公克）屬查獲之第一級毒品，有上開毒品鑑定書
    1紙附卷可參，應依毒品危害防制條例第18條第1項前段規定
    沒收銷燬之（至於因鑑驗所需取樣部分，業已鑑析用罄，故
    毋庸予以沒收）；包裝上開海洛因之空包裝袋1 只（係用於
    包裹海洛因，防止其裸露、潮濕，便於攜帶施用，並非不可
    分離），為被告所有供其犯罪所用之物，業據被告陳明在卷
    （見本院卷第27頁），應依刑法第38條第1項第2款之規定宣
    告沒收。
據上論斷，依刑事訴訟法第273條之1第1項、第299條第1 項前段
，毒品危害防制條例第10條第1項、第18條第1項前段，刑法第11
條、第41條第1項前段、第38條第1項第2款，判決如主文。
中    華    民    國    99    年    12    月    31    日
                  刑事第十三庭  法  官  陳君鳳
以上正本證明與原本無異。
如不服本判決應於收受送達後10日內向本院提出上訴書狀，並應
敘述具體理由；其未敘述上訴理由者，應於上訴期間屆滿後20日
內向本院補提理由書（均須按他造當事人之人數附繕）「切勿逕
送上級法院」。
                                書記官  楊湘雯
中    華    民    國    99    年    12    月    31    日
附錄本案論罪科刑法條：
毒品危害防制條例第10條
施用第一級毒品者，處6月以上5年以下有期徒刑。
施用第二級毒品者，處3年以下有期徒刑。

司法院資訊處製作；財團法人民間司法改革基金會備份。
